【裁判字號】    92,婚,1633
【裁判日期】    921212
【裁判案由】    離婚
【裁判全文】
臺灣臺中地方法院民事判決                       九十二年度婚字第一六三三號
    原      告  乙○○
    被      告  丙○○
                送達代收人甲○.
右當事人間離婚事件，本院於民國九十二年十一月二十八日辯論終結，判決如左：
    主    文
准原告與被告離婚。
訴訟費用由被告負擔。
    事    實
甲、原告方面：
  一、聲明：如主文所示。
  二、陳述：兩造於民國八十一年一月三十日結婚，婚後夫妻感情初尚融洽，並育有
      一子陳陽川（已歿）。惟被告自八十九年間起屢施暴毆打原告，造成原告精神
      上及身體上之痛苦，原告為顧念伊子年幼及家庭和諧而予隱忍，詎被告於八十
      九年八月十七日、同年十二月十二日、九十年五月八日、同年九月二十日、同
      年十月九日、同年十一月三日等，多次在台中縣大雅鄉○○路○段六四五巷六
      弄五號住處，仗勢其體型高大，出手毆打原告成傷，已發生家庭暴力事件，原
      告嗣因伊子陳陽川車禍死亡而先行撤回前案九十年婚字第一一０九號離婚之訴
      ，但被告猶不知悔悟，仍於九十二年九月二十九日抓傷原告，非如被告所辯係
      原告強行行房所致，原告已給被告多次悔改機會，被告竟毫無悔改之意，仍不
      定時對原告施以身體上或精神上之暴力，踐踏原告之尊嚴，已不堪與被告繼續
      共同生活，爰依民法第一千零五十二條第一項第三款之規定請求判決離婚。
  三、證據：提出戶籍謄本一件、診斷證明書影本六紙、診斷證明書二紙、台灣台中
      地方法院檢察署檢察官聲請簡易判決處刑書影本二件、本院九十年度豐簡字第
      三一七號刑事簡易判決書影本一件為證。
乙、被告方面：
  一、聲明：請求駁回原告之訴，訴訟費用由原告負擔
  二、陳述：
  （一）否認原告說所言，是原告對被告施暴，不是被告對原告施暴，但事發時只有
        兩造在房間內打架，沒有其他人或證據可以證明原告打傷被告。
  （二）鈞院刑事庭為簡易判決時，被告人在大陸。每次都是為了錢兩造才會打架、
        吵架。原告每次都不讓被告睡覺，稱要行房，已吵了兩三年，被告不想離婚
        是因為被告年紀也大了，也沒有錢，兒子也死了。被告想原告手上應該還有
        一些錢。
丙、本院依職權調閱九十年度婚字第一一０九號離婚事件案卷。
    理    由
一、兩造間婚姻關係尚存續中，有戶籍謄本附卷為憑，堪信屬實。
二、原告主張兩造婚後夫妻感情初尚融洽，並育有一子陳陽川（已死亡），惟被告自
    八十九年間起屢施暴毆打原告，造成原告精神上及身體上之痛苦，原告為顧念伊
    子年幼及家庭和諧而予隱忍，詎被告於八十九年八月十七日、同年十二月十二日
    、九十年五月八日、同年九月二十日、同年十月九日、同年十一月三日等，多次
    在台中縣大雅鄉○○路○段六四五巷六弄五號住處，出手毆打原告成傷，已發生
    家庭暴力事件，原告嗣因伊子陳陽川車禍死亡而先行撤回前案九十年婚字第一一
    ０九號離婚之訴，但被告猶不知悔悟，仍於九十二年九月二十九日抓傷原告，原
    告已給被告多次悔改機會，被告竟毫無悔改之意，仍不定時對原告施以身體上或
    精神上之暴力，踐踏原告之尊嚴，原告已不堪同居之虐待等語，被告則以前詞置
    辯。經查，原告主張之事實，業據提出診斷證明書影本六紙、診斷證明書二紙、
    台灣台中地方法院檢察署檢察官聲請簡易判決處刑書影本二件、本院九十年度豐
    簡字第三一七號刑事簡易判決書影本一件附卷為憑，被告上開所辯，為原告所否
    認，又無法舉證證明，依舉證責任分配之原則，所辯無足採憑，自堪認原告之主
    張為真實。
三、按夫妻一方受他方不堪同居之虐待者，得向法院請求離婚，民法第一千零五十二
    條第一項第三款定有明文，而所謂不堪同居之虐待，係指予以身體上或精神上不
    可忍受之痛苦，致不堪繼續同居者而言。至於身體上不可忍受之痛苦，致不堪繼
    續同居之者，不以夫妻之一方遭受他方毆打致傷及筋骨為限。夫妻之一方若動輒
    以暴力加諸他方，致他方受有不可忍受之痛苦，縱使他方所受傷害為腫痛、瘀血
    、擦傷等輕傷，亦非不得訴請離婚（最高法院三十四年上字第三九六八號判例、
    八十一年台上字第四七六號判決意旨參照）。又維護人格尊嚴與確保人身安全，
    為我國憲法保障人民自由權利之基本理念。增進夫妻情感之和諧，防止家庭暴力
    之發生，以保護婚姻制度，亦為社會大眾所期待。婚姻係以夫妻之共同生活為目
    的，配偶應互相協力保持其共同生活之圓滿、安全及幸福，因而夫妻應互相尊重
    以增進情感之和諧，防止家庭暴力之發生，此為維繫婚姻所必要。故夫妻一方之
    行為，凡有礙於他方配偶之人格尊嚴與人身安全（含肉體與精神上之痛苦），致
    夫妻無法繼續共同生活者，均應認符合民法第一千零五十二條第一項第三款規定
    「受他方不堪同居之虐待」（最高法院八十五年台上字第五五一號判決參照）。
    是於具體事件，須衡量夫妻之一方受他方虐待所受侵害之嚴重性，是否已危及婚
    姻關係之維繫以為斷，受他方虐待已逾越夫妻通常所能忍受之程度而有侵害人格
    尊嚴與人身安全者，即屬受不堪同居之虐待（司法院大法官會議釋字第三七二號
    解釋意旨參照）。經查，本件被告身高約高於原告二十公分、體型亦較原告為大
    ，如出手毆打原告，可能致原告受傷，猶屢以打架方式回應原告，已逾越夫妻通
    常所能忍受之程度，自已造成原告身體上及精神上不可忍受之痛苦，並危及婚姻
    關係之維繫，依前揭說明，足認被告之行為，已使原告受不堪同居虐待之程度，
    堪予認定。從而，原告依據民法第一千零五十二條第一項第三款規定，訴請判決
    離婚，洵屬正當，應予淮許。
四、據上論結，本件原告之訴為有理由，依民事訴訟法第七十八條規定，判決如主文
    。
中      華      民      國    九十二    年      十二    月    十二     日
                              臺灣臺中地方法院家事法庭
~B法      官  張惠立
右為正本係照原本作成。
如對本判決上訴應於判決送達後廿日內向本院提出上訴狀。
中      華      民      國    九十二    年      十二      月  十六    日
~B書記官  黃英寬


司法院資訊處製作；財團法人民間司法改革基金會備份。
